Inventaris van het archief van de Technische Hogeschool/Universiteit Delft: Multidisciplinair Energie Centrum, 1979-1989
Nationaal Archief, Den Haag
Technische Hogeschool/Universiteit Delft: Multidisciplinair Energiecentrum (MEC) en voorganger Multidisciplinair Centrum Energie (MCE)
TU Delft / MEC
oudste stuk - jongste stuk: 1979-1989
37358
72 inventarisnummer(s); 2,50 meter
Normale geschreven, getypte en gedrukte documenten, geen bijzondere handschriften.
Nationaal Archief, Den Haag
Technische Hogeschool Delft/Multidisciplinair Energie Centrum; Technische Universiteit Delft/Multidisciplinair Energie Centrum
Het archief bestaat uit papieren dossiers. Het archief omvat de gehele periode van het MEC van oprichting tot en met opheffing. In de stukken zijn zowel de beleidsmatige als de onderzoeksactiviteiten van het centrum terug te vinden.
Archiefvorming
Geschiedenis van de archiefvormer
Geschiedenis van de Technische Universiteit Delft
De Technische Hogeschool Delft (THD) komt voort uit de 'Koninklijke Akademie ter opleiding van burgerlijke ingenieurs zoo voor 's lands dienst als voor de nijverheid en van kwekelingen voor den handel'. De Akademie werd op 8 januari 1842 opgericht door koning Willem II. Naast ingenieurs en handelsdeskundigen werden er ook ambtenaren opgeleid voor Nederlands-Indië.
De Akademie werd 22 jaar later opgeheven. Met de invoering van de Wet op het Middelbaar Onderwijs, komt in1863 in Delft een Polytechnische Hogeschool. Deze nam de taken van de Akademie over, behalve de opleiding van ambtenaren voor de Oost-Indische dienst.
De Hogeschool leidde architecten en ingenieurs op voor weg- en waterbouw, scheepsbouw, werktuigbouw en mijnbouw.
De Polytechnische Hogeschool had nog geen academisch niveau, dat kwam pas in 1905. De Delftse opleiding werd toen verheven tot Technische Hogeschool.
De feestelijke opening door koningin Wilhelmina vond plaats op 10 juli 1905 in de Stadsdoelen van Rotterdam.
In de jaren ‘60 en ‘70 ontstonden er grote veranderingen in het onderwijs in Nederland. Bestaande bestuursstructuren tussen Hogescholen en Universiteiten zouden veranderen. Wet Universitaire Bestuurshervorming (WUB) en de Wet op het Wetenschappelijk Onderwijs (WWO) hebben hier voor gezorgd.
Multidisciplinair Energie Centrum
Op 1 juni 1977 nam de Hogeschoolraad van de TU Delft het besluit Multidisciplinair Centra in te stellen “ten behoeve van de stimulatie en coördinatie van het onderwijs en onderzoek op de onderscheiden multidisciplinaire vakgebieden”. Bij de organisatorische vormgeving van de centra werd gekozen voor een matrix-structuur. Op initiatief van de centra zouden onderzoekers uit de vakgroepen samenwerken op multidisciplinaire projecten.
De Multidisciplinaire centra binnen de TU Delft waren onderdeel van het Bureau van de Universiteit. De taken van de MDC’s zijn het stimuleren van interfacultair en interuniversitair onderzoek en onderwijs, advisering en ondersteuning van onderzoekers en het functioneren als communicatiekanaal voor interne en externe relaties. Daarbij wordt met name gedacht aan het ontwikkelen van de derde geldstroom.
Binnen de TU Delft waren er vijf Centra
Centre for International – Co-operation and Appropriate Technology (CICAT)
Multidisciplinair Energie Centrum (MEC)
Centrum Medische Techniek (CMT)
Centrum Technische Milieukunde (CTM)
Centrum Verkeers- en Vervoerswezen (CVV)
Het MEC werd bij besluit op 23 maart 1979 opgericht na de energiecrises en de daarop volgende intensivering van het Energieonderzoek. Het MEC werd in het begin ook wel het Multidisciplinair Centrum Energie (MCE) genoemd. Het MEC had vanwege het vakgebied een economisch, maatschappelijk en politiek belang. Het MEC dient hieraan bij te dragen en zich voortdurend te oriënteren op ontwikkelingen.
Het centrum verrichte ook onderwijstaken door bij te dragen aan het schrijven van collegedictaten, studenten bij hun onderzoeksopdracht te begeleiden en zitting te nemen in examencommissies.
In 1988 was er sprake van een werkgroep reorganisatie multidisciplinaire centra, waarin de toekomst van de verschillende centra werden onderzocht. Het mocht echter niet baten. Per 16 augustus 1989 is het MEC opgeheven door het CvB. De coördinatie en stimulatie van multidisciplinair onderwijs en onderzoek zou niet meer vanaf het centrale niveau van de Universiteit bevorderd hoeven te worden. Dit besluit valt binnen de taakreductie van het bureau van de Universiteit. Alleen het CICAT bleef na deze taakreductie bestaan.
Organogram
Geschiedenis van het archiefbeheer
Het te bewerken archiefblok van het Multidisciplinair Energiecentrum van de Technische Hogeschool en Technische Universiteit Delft handelt over de periode van 1979-1989.
De eerste archiefbescheiden die terug te vinden zijn dateren uit het jaar 1979. Deze dossiers omvatten onder andere vergaderverslagen ten behoeve van het MEC.
Op 13 mei 2008 werd de faculteit Bouwkunde getroffen door een enorme brand. In de hectiek die daarna ontstond werd vergeten dat zich in de puinhopen van het gebouw ook een archief bevond.
Dit archief zou verloren zijn gegaan als de Erfgoedinspectie niet had ingegrepen. Medewerkers van deze inspectie maakten duidelijk hoe waardevol ze dit archief vonden en zorgden ervoor dat de inhoud werd gered en gerestaureerd.
Om te voorkomen dat zo’n riskante en kostbare situatie zich in de toekomst opnieuw voordoet is het Project Calamiteitenplan opgestart. Dit project heeft als doel om alle belangrijke archieven die zich in de faculteiten van de TU Delft bevinden veilig te stellen.
Voor dit veiligstellen is er momenteel, bij de afdeling Document Management & Archieven (DMA), onderdeel van de TU Delft Library, een speciaal Projectteam Calamiteitenplan aanwezig. Dit team beschikt over de deskundigheid om te bepalen wat er – volgens de wet – bewaard moet blijven en archieven op de juiste manier te beschrijven. Ook weten ze hoe archiefmateriaal het beste opgeslagen kan worden.
De verwerving van het archief
Het archief van de Bibliothecarissen is in 2019 overgedragen aan het Nationaal Archief krachtens art. 12 van de Archiefwet 1995.
Inhoud en structuur van het archief
Inhoud
Het archief bestaat uit papieren dossiers. Het archief omvat de gehele periode van het MEC van oprichting tot en met opheffing. In de stukken zijn zowel de beleidsmatige als de onderzoeksactiviteiten van het centrum terug te vinden.
Selectie en vernietiging
Voor het selecteren van het archief is het Basisselectiedocument (BSD) 60 Wetenschappelijk Onderwijs 1985 - gebruikt.
Na het ondertekenen van vernietigingslijst is de vernietiging in gang gezet.
Aanvullingen
Er kunnen aanvullingen op dit archief komen.
Ordening van het archief
De dossiers zijn binnen rubrieken in dit archief geordend. Deze rubrieken zijn opgesteld van algemeen naar bijzonder en gericht op de werkzaamheden van de studievereniging ID.
Aanwijzingen voor de gebruiker
Openbaarheidsbeperkingen
Volledig openbaar.
Materiële beperkingen
Het archief kent geen beperkingen voor het raadplegen van stukken als gevolg van slechte materiële staat.
Andere toegang
Aanvraaginstructie
Openbare archiefstukken kunnen online worden aangevraagd en gereserveerd. U kunt dit ook via de terminals in de studiezaal van het Nationaal Archief doen. Om te kunnen reserveren dient u de volgende stappen te volgen:
Creëer een account of log in.
Selecteer in de archiefinventaris een archiefstuk.
Klik op ‘Reserveer’ en kies een tijdstip van inzage.
Verwant materiaal
Beschikbaarheid van kopieën
Inventarisnummers van dit archief zijn niet in kopievorm beschikbaar
Afgescheiden archiefmateriaal
Verwante archieven
Lijst van afkortingen
Afkorting Voluit
BSD
Basisselectiedocument
CICAT
Centre for International – Co-operation and Appropriate Technology
CMT
Centrum Medische Techniek
CTM
Centrum Technische Milieukunde
CVV
Centrum Vervoers- en Verkeerswezen
DMA
(afdeling) Document, Management & Archief
EEG
Europese Economische Gemeenschap
IOE
Interuniversitair Overleg Energieonderzoek
JOULE
Joint Opportunities for Unconventional or Long-term Energy supply
KRV
Kolenreiniging vooraf
MCE
Multidisciplinair Centrum Energie
MDC
Multidisciplinair Centrum
MEC
Multidisciplinair Energie Centrum
NOVEM
Nederlandse Maatschappij voor Energie en Milieu b.v.
THD
Technische Hogeschool Delft
TH Delft
Technische Hogeschool Delft
TUD
Technische Universiteit Delft
TU Delft
Technische Universiteit Delft
WUB
Wet Universitaire Bestuurshervorming
WVO
Wet op het Wetenschappelijk Onderwijs
Beschrijving van de series en archiefbestanddelen
- Algemeen, A.
  - Vergaderingen, A.1.
    - Verslagen van de vergaderingen van de voorlopige Centrumraad van het Multidisciplinair Energie Centrum (MEC), 1979-1982; 1-2; 2 pakken
      - 1-7, 1979-1981, 1
      - 8-9, 1982, 2
    - Bestuursvergaderingen van het Multidisciplinair Energie Centrum, 1979-1986; 3-8; 1 omslag en 5 pakken
      - 1-12, 1979-1981, 3; omslag
      - 13-20, 1981-1982, 4
      - 21-30, 1982-1983, 5
      - 31-39, 1983-1984, 6
      - 40-49, 1984-1985, 7
      - 50-57, 1985-1986, 8
    - Verslagen van raadvergadering en bestuursvergadering van het Multidisciplinair Energie Centrum, 1983-1989; 9; pak
- Bijzonder, B.
  - Bestuur, B.1.
    - Correspondentie van het CvB inzake het functioneren van de Multidisciplinaire Centra, 1983-1989; 10; pak
  - Onderzoeksaangelegenheden, B.2.
    - Technisch wetenschappelijke aantekening betreffende het Nederlands energiebeleid, 1982; 11; omslag
    - Stukken betreffende de Brede Maatschappelijk discussie energiebeleid, 1983; 12; omslag
    - Stukken betreffende het onderzoek van Kolenreiniging vooraf (KRV) Microbiele ontzwaveling van steenkool, 1983-1984; 13; pak
    - Stukken betreffende het project Development of Integrated Dynamic Models of Flexible Windturbines in het kader van het EU program Non-Nuclear Energy, 1985-1988; 14; pak
    - Onderzoek rapport Energieanalyse van een Gepenetreerd Stortsteenglooiing, 1986-1987; 15; pak
    - Verslagen van de European Working Group (EWG) inzake Underground Coal Gasification (UCG), 1987-1988; 16; pak
    - Rapport Technisch Onderwijs en Bedrijfsleven in Nederland, 1987; 17; omslag
    - Stukken betreffende het onderzoek programma Joint Opportunities for Unconventional or Long-term Energy supply (JOULE) in het kader van het EU program Non-Nuclear Energy, 1988-1989; 18-19; 2 pakken
      - 1989, 18
      - 1988-1989, 19
    - Rapport van het EWG inzake Underground Coal Gasification, 1989; 20; pak
    - Project- voorstellen en aanvragen, B.2.1.
      - Financieel aanvraag voor het MEC project Bereiding en vormgeving van acceptoren voor de SO2 verwijdering bij het verbranden van steenkool in een fluïde bed combuster, 1982; 21; omslag
      - Onderzoeksvoorstel Agglomeratie in suspension: ontwikkeling van een industrieel prototype, 1983; 22; omslag
      - Projectvoorstellen Europese Economische Gemeenschap (EEG) Non- Nuclear Energy, 1983-1986; 23-31; 7 omslagen en 2 pakken
        - P76-C1-C12, 1983-1985, 23; pak
        - P76-M1-MB2, 1983, 24
        - P76-S1-S11, 1983-1985, 25
        - P76-T1, 1983, 26
        - P76-W1-W11, 1983-1985, 27
        - P76-X1, 1985, 28
        - EN3E-EN3S-EN3F-EN3B-EN3W, 1985-1986, 29; pak
        - P76-E2-E4, 1985, 30
        - EN3W-EN3S-EN3F-EN3F, 1986, 31
      - TH Delft ingediende projectvoorstellen EG Non-Nuclear Energy, 1985; 32; omslag
      - Projectvoorstellen van de Technische Universiteit Delft (TUD) ingediend bij de Europese Unie (EU) voor het deelname aan programma's in de Koolwaterstoffen sector, 1989; 33; pak
      - Voorstellen van de TUD inzake deelneming in het JOULE programma, 1989; 34-35; 2 pakken
        - Faculteit Werktuigbouwkunde en Maritieme Techniek, 34
        - Faculteit Civiele Techniek en Faculteit Elektrotechniek, 35
    - Onderzoeksrapporten en voortgangsverslagen, B.2.2.
      - Voortgangsverslagen van Tipvaneprojekt inzake windenergie, 1980-1983; 36; pak
      - Stukken betreffende wetenschappelijke energieonderzoeken, 1980-1982; 37-47; 11 omslagen
        - Ondergrondse vergassing van steenkool, 1980, 37
        - Technische wetenschappelijke aantekeningen betreffende het Nederlandse energiebeleid, 1982, 38
        - Fysische beschouwing over de mogelijkheden voor warmte- en elektriciteitsproductie in Nederland in de komende jaren, 1982, 39
        - Notitie betreffende ‘Brede Maatschappelijke Discussie Energiebeleid’, 1982, 40
        - De plaats van steenkool en uranium in de Nederlandse energiehuishouding, 1982, 41
        - Afvalproblematiek bij de fossiele brandstoffen, 1982, 42
        - Kernenergie, 1982, 43
        - Zonne-energie, 1982, 44
        - Omzetting van zonne-energie in elektrische-energie, 1982, 45
        - Ondergrondse berging van radioactief afval in steenzout, 1982, 46
        - Energie opslag, z.d., 47
      - Verslagen van de ontwikkeling van het project Hoge temperatuur gasreiniging (NOVUM-TUD), 1981-1989; 48; pak
        Bevat financiële overzichten
      - Voortgangsverslagen van het project Stabiliteit ondergrondse holruimten, 1981-1986; 49; omslag
      - Verslagen van het MEC onderzoeksproject Mössbaueronderzoek naar Steenkoolmonsters, 1982-1983; 50; omslag
      - Voortgangsverslagen van KRV projecten, 1982-1983; 51; pak
      - Voortgangsverslagen van het MEC project Deep Mining II, 1983-1985; 52; omslag
      - Voortgangsverslagen van project Warmtewisseling-effecten bij ondergrondse kolenvergassing, 1983-1985; 53; omslag
      - Stukken betreffende het Multidisciplinair Energie Centrum inzake de UCG project, 1989; 54; pak
  - Samenwerkingen, B.3.
    - Stukken betreffende de Academische Raad inzake het Interuniversitair Overleg Energieonderzoek (IOE), 1980-1985; 55; pak
    - Stukken betreffende de samenwerking met Stork Ketels B.V. in het kader van het gezamenlijk onderzoek naar ontwikkeling voor kolengestookte Benson ketels, 1981-1986; 56; pak
    - Samenwerkingsovereenkomst met de Nederlandse Maatschappij voor Energie en Milieu b.v. (NOVEM) inzake het project Dynamica en regeling wervelbed ketels, 1981-1988; 57; pak
    - Stukken betreffende de instelling en opheffing van de Raad voor het Energieonderzoek, waaraan de TU Delft/ MEC deelnam, 1981-1983; 58; pak
    - Samenwerkingsovereenkomst met het Bureau Energie Onderzoek Projecten inzake project Giromill, 1982-1983; 59; omslag
    - Samenwerkingsovereenkomst met het Bureau Energie Onderzoek Projecten inzake project Inpassing van decentrale windenergie in het Nederlandse laagspanningsnet, 1982-1984; 60; omslag
    - Overeenkomst met de EU inzake onderzoek projecten in het kader van het EU program Non-Nuclear Energy, 1985-1989; 61-64; 4 pakken
      - 1985-1989, 61
      - 1986-1988, 62
      - 1986-1989, 63
      - 1987-1989, 64
    - Stukken betreffende de MEC deelneming namens TUD aan het Nationaal Onderzoeksprogramma Fundamentele Vergassing en Rookgasontzwaveling FUGA, 1986-1989; 65-66; 2 pakken
      - 1986-1987, 65
      - 1988-1989, 66
  - Symposia, B.4.
    - Uitnodigen voor deelneming aan symposium-workshop-conference inzake energie problematiek, 1980-1985; 67-72; 1 omslag en 5 pakken
      - 1980-1981, 67
      - 1982-1983, 68
      - 1984, 69
      - 1985-1987, 70
      - Documentatie bij de lezing 'Wereld-Energie Scenario's', 1982, 71; omslag
      - Uitnodigen en programma’s inzake Bedrijvendag, 1982-1985, 72